最高法院民事判決　　　　　　　九十四年度台上字第七七七號
　　上　訴　人　交通銀行股份有限公司桃園分行
　　法定代理人　邱永盛
　　訴訟代理人　趙興偉律師
　　被 上訴 人　台灣銀行
　　法定代理人　李勝彥
上列當事人間分配表異議之訴事件，上訴人對於中華民國九十二
年十一月二十六日台灣高等法院第二審判決（九十二年度上字第
七二二號），提起上訴，本院判決如下：
    主  文
原判決廢棄，發回台灣高等法院。
    理  由
本件上訴人主張：被上訴人繳納執行費新台幣（下同）二百四十
五萬五千八百四十一元，係聲請台灣桃園地方法院民事執行處（
下稱執行法院）合併就主債務人名德實業股份有限公司之財產（
下稱甲標）及連帶保證人許信雄之不動產（下稱乙標）為假扣押
執行，且甲、乙二標嗣亦分別標價拍賣，加上債權人未完全一致
，得就乙標賣得價金優先受償之假扣押執行費，即應以乙標底價
占甲、乙二標拍賣底價總數之比例（萬分之九六．九七八）計算
之金額二萬三千八百十六元為限，惟執行法院八十九年度執字第
五Ｏ二四號清償債務強制執行事件在分配乙標拍賣價金四百二十
一萬八千元時，卻將被上訴人所繳納之假扣押執行費全數列入優
先分配，致伊之抵押債權三百十二萬元未全部獲償，經伊聲明異
議，遭被上訴人反對更正等情，爰求為將執行法院八十九年度執
字第五Ｏ二四號清償債務強制執行事件之乙標分配表中被上訴人
所分配假扣押執行費二百四十五萬五千八百四十一元，應減為二
萬三千八百十六元之判決。
被上訴人則以：債權人在未逾債權數額範圍內，本有選擇就債務
人一部或全部財產進行求償之權利，故伊在債權數額範圍內聲請
就甲、乙二標為假扣押執行，依強制執行法第二十九條第二項規
定，全部假扣押執行費自得就乙標拍賣價金優先受償。況甲標於
第二次拍賣程序未拍定，亦無以乙標底價占甲、乙二標拍賣底價
總數之比例，作為假扣押執行費分配受償之理等語，資為抗辯。
原審維持第一審所為上訴人敗訴判決，駁回其上訴，係以：執行
法院八十九年度執字第五Ｏ二四號清償債務強制執行事件訂於民
國九十一年十月三十一日實行分配所製作之分配表，固將被上訴
人所繳納之假扣押執行費二百四十五萬五千八百四十一元全數列
入優先分配，然被上訴人係同時就全部債權額三億五千零八十三
萬四千三百四十三元，聲請執行法院對主債務人名德實業股份有
限公司及連帶保證人許信雄之財產為假扣押執行，嗣該法院為求
順利拍定，雖區分為甲、乙二標分別拍賣，但仍屬同一強制執行
程序之進行，故被上訴人上開所繳納之假扣押執行費，即為執行
法院八十九年度執字第五Ｏ二四號清償債務強制執行事件開始或
續行所必要之支出，依強制執行法第二十九條第二項之規定，應
得就強制執行之財產優先受償。上訴人以甲、乙二標之債權人不
完全相同，主張得列入乙標分配表之假扣押執行費，應按乙標底
價占甲、乙二標拍賣底價總數之比例計算之金額為限云云，不足
採取。又依民法第二百七十三條之規定，被上訴人既得請求名德
實業股份有限公司或許信雄就全部連帶債務負清償之責，其為確
保債權獲得全額滿足，聲請在債權額範圍內對該二人財產為假扣
押執行，自無不合。況債權人是否就全數債權額一併聲請強制執
行，本有選擇之權限，法亦無債權人僅得就已查明之債務人財產
聲請強制執行之明文限制，是上訴人以被上訴人有分次繳納執行
費之權限，主張得就乙標拍賣價金優先受償之假扣押執行費，應
為按乙標底價占甲、乙二標拍賣底價總數之比例計算之金額云云
，亦不可採。綜上所述，上訴人請求將執行法院八十九年度執字
第五Ｏ二四號清償債務強制執行事件之乙標分配表中被上訴人所
分配假扣押執行費二百四十五萬五千八百四十一元，減為二萬三
千八百十六元，自屬無據，不應准許等詞，為其判斷之基礎。
按得求償於債務人之強制執行費用及其他為債權人共同利益而支
出之必要費用，須該費用係為全體債權人之共同利益而支出，如
無此項費用之支出，強制執行即不能開始或續行，始得就強制執
行之財產先受清償。被上訴人繳納執行費二百四十五萬五千八百
四十一元，聲請執行法院對甲、乙二標為假扣押執行，因該二標
之執行債務人不同，執行債權人亦非全同，則該假扣押執行費是
否全部為乙標之全體債權人共同利益所支出，即非無疑。況被上
訴人上開所繳納之假扣押執行費，若全部得就乙標賣得價金四百
二十一萬八千元先受清償，則其拍賣最低價額即因此而不足清償
上訴人第一順位抵押權所擔保之原本三百十二萬元債權及強制執
行之費用，依強制執行法第八十條之一第一項之規定，本應由執
行法院將其事由通知執行債權人，倘執行債權人未於受通知後七
日內，證明該不動產賣得價金有賸餘可能或指定超過該項債權及
費用總額之拍賣最低價額，並聲明如未拍定願負擔其費用而聲請
拍賣，執行法院即應撤銷查封，將不動產返還債務人。茲因甲標
與乙標同時分別拍賣，而認無拍賣最低價額不足清償優先債權及
強制執行費用之情形，惟於乙標單獨拍定後，卻謂前開假扣押執
行費全部得就乙標賣得價金優先受償，不啻變相排除上開規定之
適用，難謂無損害乙標抵押債權人之權益。準此，上訴人主張被
上訴人所繳納之假扣押執行費不得全部就乙標先受清償，是否全
然無據，自有再推研之餘地。乃原審以前揭理由，而為上訴人不
利之判決，自屬可議。上訴論旨，指摘原判決不當，求予廢棄，
非無理由。
據上論結，本件上訴為有理由。依民事訴訟法第四百七十七條第
一項、第四百七十八條第二項，判決如主文。
中　　華　　民　　國　九十四　年　　四　  月　二十八　日
                      最高法院民事第七庭
                          審判長法官  許　朝　雄
                                法官  謝　正　勝
                                法官  劉　福　來
                                法官  鄭　玉　山
                                法官  吳　麗　女
      本件正本證明與原本無異
                                      書  記  官
中　　華　　民　　國　九十四　年　　五　　月　 十二 　日
                                                      Ｑ
